臺灣高雄地方法院刑事判決　　　　　　　　　　　　　九十一年度易字第八三八號
　　公　訴　人　臺灣高雄地方法院檢察署檢察官
　　被　　　告　乙○○
右列被告因妨害公務案件，經檢察官提起公訴（九十一年度偵字第三五六號），本院
判決如左：
    主  文
乙○○對於公務員依法執行職務時，施強暴，處有期徒刑肆月，如易科罰金，以參佰
元折算壹日。
    事  實
一、乙○○於民國九十年十一月二十九日十六時三十分許，騎乘陳祈彥所有車牌號碼
    ＸＤＸ─五四二號通報失竊之重型機車（嗣經查並非失竊物）附載薛和平（已經
    不起訴處分），行經高雄市○○區○○路七七七號前，為身著警察制服執行巡邏
    勤務之高雄市政府楠梓分局警備隊員警甲○○發覺行蹤可疑，查詢車牌號碼後發
    現上開機車已報失竊，甲○○隨即上前抓住薛和平之衣領，欲將其等攔下盤查。
    乙○○明知員警甲○○為依法執行公務之公務員，所為係執行盤查公務，且員警
    甲○○雙手正抓住薛和平之衣領，惟因未戴安全帽及攜帶證件，為避免遭舉發違
    規，竟萌妨害公務之犯意，騎車加速向前逃逸，將員警甲○○在地上拖行約五十
    公尺後人車倒地，致使員警甲○○左髖、肘、雙膝擦挫傷，身著之制服長褲及鞋
    、襪亦破損多處（傷害、毀損部分均未據告訴），而施強暴於員警甲○○。該車
    倒地後，乙○○棄車逃逸，嗣於同年月三十日十四時二十分許，始到案說明該車
    係女友張孟筑之乾爹陳光昭出借，而該車車主陳祈彥亦到案說明該車由其父陳光
    昭騎走，其誤為失竊才報案，始悉上情。
二、案經高雄市政府警察局楠梓分局報請臺灣高雄地方法院檢察署檢察官偵查起訴。
    理  由
一、訊據被告乙○○承認於右述時、地騎乘機車加速逃逸之事實不諱，雖矢口否認有
    妨害公務犯行，辯稱：我騎車時不知道警察正用手抓住薛和平的後衣領，當時聽
    見薛和平說一聲「ㄉㄧㄢˇ仔」（指警察），因沒帶安全帽及證件，心裡害怕，
    一緊張就往前騎，車子摔倒後就往前跑云云。經查：被告右揭妨害公務犯行，業
    據證人即被告隨車附載之友人薛和平於警訊中證述：「我是坐在後座，警察雙手
    抓住我的後衣領，乙○○仍然加速前進，警察因而被拖行約五十公尺，最後我們
    連車一起倒地，乙○○看我被警察壓住就棄車逃逸，乙○○騎車時知道警察有抓
    住我的衣領，我有告訴他」（見警卷第四頁）；證人即高雄市政府楠梓分局警備
    隊員警甲○○到庭證稱：當時我與員警丙○○執行巡邏勤務，在高雄市○○路與
    和光街口發現有二名年輕人共騎一部機車，經查詢手提電腦得知該車有人報失竊
    ，便先通報指揮中心，當時丙○○正在駕駛警備車，我便下車上前抓住坐在機車
    後座的薛和平，因為我認為他們騎贓車，想將他們攔下盤查，我是跑步去抓薛和
    平的衣領，騎車的被告非但未停車，反而將車加速前進，我因而被拖行五十公尺
    ，後來車子翻了，我抓到薛和平，被告則趁機逃逸（見本院九十一年三月二十日
    訊問筆錄）；證人即車牌號碼ＸＤＸ─五四二號重型機車車主陳祈彥證稱：該機
    車是我父親陳光昭買的，我於九十年六月間與家人相處不睦而離家，當時未將機
    車騎走，同年十一月十七日我返家欲騎走機車，發現機車不見，就去報失竊，警
    方於同年十一月三十日通知我查獲機車，我到警局後才知道原來是我父親將機車
    騎走借人使用（見警卷第六至八頁）各等語屬實，並有高雄市政府警察局楠梓分
    局搜索扣押筆錄、扣押物品收據、扣押物品目錄表、贓物認領保管收據、高雄市
  政府警察局三民第一分局機車尋證明單、車輛竊盜資料個別查詢報表各乙份附卷
    可參。而證人甲○○因受被告拖行受有左髖、肘、雙膝擦挫傷之傷害，身著之制
    服長褲及鞋、襪亦破損多處乙節，亦有報告乙紙、健仁醫院診證明書乙張及相片
    十二幀存卷足據。被告雖以前詞置辯，惟按刑法第一百三十五條第一項妨害公務
    罪所稱對於公務員依法執行職務時施「強暴」者，係指使用暴力而言，凡以公務
    員為目標，不論直接或間接施以暴行，縱尚未成傷，或利用對物之暴行，以妨害
    公務之執行均屬之。本件被告既自承其聽聞隨車附載之證人薛和平大喊「ㄉㄧㄢ
    ˇ仔」（指警察）一聲（見偵查卷第十六頁），佐以當時證人甲○○係自後方抓
    住證人薛和平之衣領，衡情機車受此作用力之影響，理應有搖晃及前進受阻之現
    象，被告身為機車駕駛人，對於附載者遭人拉扯乙事不可能不知情，然卻執意加
    速逃逸，將證人甲○○拖行五十公尺之遠，且於人車倒地後棄車逃逸，顯見被告
    確有對證人甲○○施以強暴之行為。綜上所述，本件罪證明確，被告犯行堪以認
    定，應予依法論科。
二、查證人甲○○擔任高雄市政府楠梓分局警備隊員警，為公務員，其執行盤查勤務
    之行為係依法執行職務之行為。被告於右述時地對具有公務員身分之證人甲○○
    執行盤查職務時施以強暴，核被告所為，係犯刑法第一百三十五條第一項之對於
    公務員依法執行職務時施強暴罪。爰審酌被告所犯妨害公務犯行之動機、目的、
    手段、智識程度及對依法執行公務之警員，不知尊重其職權之行使，藐視公權力
    ，情節非輕，惟念其犯罪後已向證人甲○○道歉，證人甲○○並表示願原諒被告
    等一切情狀，量處如主文所示之刑，並諭知易科罰金之折算標準。
據上論斷，應依刑事訴訟法第二百九十九條第一項前段，刑法第一百三十五條第一項
、第四十一條第一項，罰金罰鍰提高標準條例第一條前段、第二條，判決如主文。
中      華      民      國      九十一      年      五      月    九    日
                                  臺灣高雄地方法院刑事第四庭
                                        審判長法官    黃建榮
                                              法官    張桂美
                                              法官    莊珮君
右正本證明與原本無異。
如不服本判決，應於判決送達後十日內，向本院提出上訴狀。
      書記官    王高山
中    華    民    國      九十一      年      五      月      十      日
附錄本判決論罪之法條：
刑法第一百三十五條第一項：
對於公務員依法執行職務時，施強暴脅迫者，處三年以下有期徒刑、拘役或三百元以
下罰金。
